【裁判字號】    95,交訴,140
【裁判日期】    950913
【裁判案由】    公共危險等
【裁判全文】
臺灣高雄地方法院刑事判決             95年度交訴字第140號
公  訴  人  臺灣高雄地方法院檢察署檢察官
被      告  乙○○
            即張詩韻
選任辯護人  張名賢律師
上列被告因公共危險等案件，經檢察官提起公訴（95年度偵字第
4152號），本院判決如下：
    主  文
乙○○服用酒類，不能安全駕駛動力交通工具而駕駛，處罰金新
台幣玖萬元，如易服勞役，以新台幣貳仟元折算壹日。
被訴駕駛動力交通工具肇事致人傷而逃逸部分，無罪。
被訴過失傷害部分，公訴不受理。
    事  實
一、乙○○（原名張詩韻）於民國95年1 月24日上午4 時許，在
    高雄市○○路上之某處友人家中飲用洋酒3 杯，明知其服用
    酒類後，反應力及注意力均會降低，不能安全駕駛動力交通
    工具，猶於同日上午7 時許，駕駛車牌號碼YV-9560 號自用
    小客車欲返家，而沿高雄縣鳳山市○○路○○道由東往西方
    向行駛（起訴書誤載為由西向東），於同日上午7 時10分至
    15分許，行經高雄縣鳳山市○○路與中正路口時，適有丙○
    ○騎乘車牌號碼OKE-633 號重型機車亦沿同方向行駛於該路
    段慢車道，乙○○竟疏未注意其與直行車間之併行間距，且
    疏未注意右側來車情形，貿然變換至右方丙○○所行駛之慢
    車道，造成其駕駛汽車之右後照鏡擦撞丙○○騎乘之機車之
    左手把，使丙○○之機車順勢朝右方傾倒，適路旁有一水銀
    燈柱，而連車帶人斜靠在水銀燈柱上而未倒下，致丙○○因
    而受有右髖挫傷之傷害（過失傷害部分業據丙○○撤回告訴
    ），嗣經警據報循線查獲，並施以酒精濃度測試，發現其呼
    氣中所含酒精濃度達每公升0.77毫克，始悉上情。
二、案經丙○○訴由高雄縣政府警察局鳳山分局報告臺灣高雄地
    方法院檢察署檢察官偵查起訴。
    理  由
壹、有罪部分：
一、程序方面：
  (一)人證方面：
    證人即告訴人丙○○於警詢中之陳述為審判外陳述，且告訴
    人亦經本院傳訊到庭具結證述，其於警詢陳述與審判中並無
    不符，可逕以告訴人於本院審理中所為之證述為認定事實之
    依據，而被告乙○○及選任辯護人既否認告訴人警詢筆錄之
    證據能力（見本院95年9 月7 日審判筆錄），是依刑事訴訟
    法第159 條第1 項之規定，該警詢陳述不具證據能力，不得
    做為證據。次按，告訴人於偵查中之證詞，係在檢察官前所
    為之陳述，且經具結而以證人身分為證言，而檢察官乃代表
    國家偵查犯罪、實施公訴，依法有訊問被告、證人及鑑定人
    之權，證人、鑑定人且需依法具結，而實務上運作時，檢察
    官偵查中向被告以外之人所取得之陳述，原則上均能遵守法
    律規定，不致違法取供，可信度極高，本院審酌告訴人於檢
    察官偵查中所為之陳述，並無顯不可信之情形，依刑事訴訟
    法第159 條之1 第2 項規定，有證據能力。
  (二)書證方面：
    1.本件道路交通事故現場圖、道路交通事故調查報告表(一)、
      (二)、酒精濃度呼氣測試報告、刑法第 185 條之3 案件測
      試觀察紀錄表報告書、高雄縣政府警察局舉發違規道路交
      通管理事件通知單，雖均屬被告以外之人於審判外之言詞
      或書面陳述，惟上開書面陳述均經被告於本院審理中同意
      作為證據，本院審酌該事故現場圖、調查報告表、測試報
      告等件均係員警根據車禍現場實際狀況所製作，並無非法
      取得之不適當情形，依刑事訴訟法第159 條之5 第1 項，
      自得作為證據。
    2.卷附告訴人提出之長庚紀念醫院、博正醫院診斷證明書3
      紙，係上開醫院因告訴人之請求始行製作、出具，並非於
      例常業務過程中必然、接續不斷製作之紀錄文書或證明文
      書，尚與刑事訴訟法第159 條之4 第2 款規定不合。惟觀
      諸前開診斷證明書之內容，係就告訴人之傷勢確經該院專
      業醫師診療、及該傷勢係何種傷害等節為證明，並經上開
      醫院院長及診斷醫師共同蓋章出具，顯係醫師基於其醫療
      專業，就告訴人之病情診療判斷後始行製作，且司法機關
      隨時可以調取醫師依醫師法第12條規定所製作，並由醫師
      執業之醫療機構依醫療法第70條規定保存之病歷與之相互
      核對，若有錯誤，甚易發現並糾正；至卷附領藥單據則係
      經由診斷醫師開立之處方單而提供藥品者，該藥品費用並
      依全民健康保險法之規定，由中央健保單位審查後核付之
      ，是此亦可經由核對中央健保單位之核付紀錄而可查證。
      綜上所述，上開診斷證明書及領藥單據之可信度甚高，屬
      於可信之特別情況下製作之文書，依刑事訴訟法第159 條
      之4第3 款規定，應有證據能力。
    3.卷附事故現場蒐證照片6 張，其性質固有供述證據與非供
      述證據之爭論，然審酌照片係傳達照相當時現場情況，而
      透過照片傳達的情形與現場真實情形，在內容上的一致性
      ，透過機械的正確性來加以保障，換言之，照片並不存在
      人對現實情形的知覺、記憶所經常發生的表現錯誤，是認
      照片之性質係非供述證據，並無傳聞法則之適用，且於此
      亦別無證據證明上開蒐證照片有經偽造變造之情形，自有
      證據能力。
二、實體部分：
  (一)上揭犯罪事實，業據被告乙○○於偵查及本院審理中坦承不
    諱，並有高雄縣政府警察局交通警察隊酒精濃度呼氣測試報
    告、刑法第185 條之3 案件測試觀察紀錄表報告書、高雄縣
    政府警察局舉發違反道路交通管理事件通知單、道路交通事
    故現場圖、道路交通事故調查報告表(一)、(二)、現場蒐證照片
    6 張附卷可佐（見警卷第10至16、22頁），被告自白顯與事
    實相符，堪以採信。
  (二)按刑法第185 條之3 規定服用酒類致不能安全駕駛動力交通
    工具而駕駛罪，係抽象危險犯，並不以發生具體危險為必要
    ，至所謂酒醉狀態，只需一般評價程度達於對車輛駕駛行為
    失其必要之注意力或判斷力之虞即可，至實際上對駕駛行為
    是否發生具體危險，則並不重要，而服用酒類不能安全駕駛
    動力交通工具之認定，參考德國、美國之認定標準，對於酒
    精濃度吐氣已達每公升0.55毫克或血液濃度達百分之0.11以
    上，肇事率為一般正常人之10倍，應認為已達不能安全駕駛
    之標準（法務部88年5 月18日88年度法檢字第1669號函參照
    ）。前開犯罪事實業據被告於偵查及本院審理中坦承不諱，
    而警方於到場後對其施以酒測結果，發現其呼氣中酒精濃度
    為每公升0.77毫克（MG/L）等情，有酒精濃度測定值1 紙附
    卷可稽，並有肇事一情，亦有刑法第185 條之3 案件測試觀
    察紀錄表報告書1 紙在卷足參，足認被告確因酒醉而致使駕
    駛判斷力欠佳，已達無法正常且安全駕駛動力交通工具之程
    度，是被告上揭服用酒類不能安全駕駛動力交通工具而駕駛
    之犯行，洵堪認定，應予依法論科。
  (三)論罪科刑：
    1.按刑法施行法於94年2 月2 日修正公布，且自公布日起第
      3 日即自同月5 日起施行，而依同法第10條之1 規定，94
      年1 月7 日立法院三讀通過修正之刑法（業經總統於同年
      2 月2 日，以華總一義字第09400014901 號令公布），自
      95年7 月1 日施行，而按行為後法律有變更者，適用行為
      時之法律，但行為後之法律有利於行為人者，適用最有利
      於行為人之法律，現行刑法第2 條第1 項定有明文。此規
      定乃與刑法第1 條罪刑法定主義契合，而貫徹法律禁止溯
      及既往原則，係規範行為後法律變更所生新舊法律比較適
      用之準據法，是刑法第2 條本身雖經修正，但刑法第2 條
      既屬適用法律之準據法，本身尚無比較新舊法之問題，應
      一律適用裁判時之現行刑法第2 條規定以決定適用之刑罰
      法律。又本次刑法修正之比較新舊法，應就罪刑有關之共
      犯、未遂犯、想像競合犯、牽連犯、連續犯、結合犯，以
      及累犯加重、自首減輕暨其他法定加減原因（如身分加減
      ）與加減例等一切情形，綜其全部罪刑之結果而為比較（
      最高法院95年5 月23日著有95年度第8 次刑庭會議決議可
      資參照。）合先敘明。經查：
    (1)依最高法院95年5 月23日刑事庭第8 次會議決議，刑之輕
      重標準，依裁判時之規定，是關於法定刑之輕重，應依修
      正後刑法第35條「主刑之輕重，依第33條規定之次序定之
      」、「同種之刑，以最高度之較長或較多者為重。最高度
      相等者，以最低度之較長或較多者為重」之規定，以資決
      定。因被告所犯刑法第185 條之3 之條文次序與文字，均
      未更動，且刑法第33條第3 、4 款關於有期徒刑及拘役之
      科刑範圍，修正前後之規定，亦屬相同，故該條之有期徒
      刑與拘役2 種主刑之最高度與最低度，亦均相等，並無有
      利或不利於被告之情形。而該條關於罰金刑之最高度，原
      係銀元3 萬元，依現行法規所定貨幣單位折算新臺幣條例
      第2 條，以新臺幣之3 倍折算之，等同於新臺幣90,000元
      ，雖刑法施行法第1 條之1 （該條係95年6 月14日新增公
      布）第1 項之規定，將該條所處罰金刑之貨幣單位變更為
      新臺幣，惟依該條第2 項之規定，就該條所定罰金數額提
      高為3 倍（即最高可處新臺幣90,000元），以致刑法施行
      法第1 條之1 將刑法分則編所定罰金之貨幣單位更改為新
      臺幣後，刑法第185 條之3 所規定罰金刑之最高度，仍屬
      相同。然就罰金刑之最低度，因修正前之刑法第33條第5
      款係規定：「罰金：1 元以上」（即新臺幣3 元以上），
      而修正後之刑法第33條第5 款則規定：「新臺幣1 千元以
      上，以百元計算之」，修正後刑法第33條第5 款，既已將
      罰金刑之最低度即銀元1 元以上，提高至新臺幣1,000 元
      以上，則修正前之刑法規定，自對被告較為有利。
    (2)修正後之刑法第42條第3 項，就易服勞役之標準，由修正
      前之刑法第42條第2 項及罰金罰鍰提高標準條例第2 條之
      銀元100 元以上300 元以下折算1 日（即新臺幣300 元以
      上900 元以下折算1 日），變更為新臺幣1,000 元、2,00
      0 元或3,000 元折算1 日，使無力完納罰金者得於較短之
      勞役期限執行完畢，惟修正後刑法第42條第3 項將易服勞
      役之最長期限由6 個月延長至1 年，較不利於被告，則易
      服勞役折算結果若未逾6 個月之日數，修正後之刑法自對
      被告較為有利，如折算結果逾6 個月之日數，則修正前之
      規定對被告較為有利。
    (3)上開增訂刑法施行法第1 條之1 及修正後刑法第33條第 5
      款之規定，乃係就刑法分則各編及其他刑事犯罪所定罰金
      刑之刑罰法律效果之變更，而修正後刑法第42條第3 項之
      規定，乃係就刑罰裁量之易刑處分之變更，此均屬刑事制
      裁法律規定之變更，自應依修正後刑法第2 條第1 項規定
      ，綜合全部罪刑之結果，整體為「從舊從輕」之比較，因
      被告所涉犯刑法第185 條之3 之公共危險罪，該罪有罰金
      刑之處罰，倘適用舊法之罰金刑、易服勞役之折算標準，
      以刑法第185 條之3 之法定最高罰金刑30,000元計算：1.
      適用舊法：應處罰金30,000元（即新臺幣90,000元），易
      服勞役以銀元300 元（即新臺幣900 元）折算1 日，應為
      100 日；2.適用新法：應處罰金新臺幣90,000元，易服勞
      役以新臺幣1,000 元折算1 日，應為90日。則在「罪刑綜
      合比較原則」下，依「擇用整體性原則」，修正後之規定
      較有利於被告，自應依刑法第2 條第1 項後段規定適用新
      法。
    2.核被告所為，係犯刑法第185 條之3 服用酒類不能安全駕
      駛動力交通工具而駕駛罪。本院審酌被告明知酒後駕車之
      危險性，既漠視自己安危，更罔顧公眾行之安全，於服用
      酒類，酒後呼氣中酒精濃度達每公升0.77毫克，已處於不
      能安全駕駛動力交通工具之狀態，仍駕駛汽車上路，於他
      人之生命安全危害非輕，並肇致本件車禍，使告訴人受有
      右髖挫傷之傷害，有長庚紀念醫院診斷證明書為證，惟念
      其並無犯罪前科（臺灣高等法院被告前案紀錄表附卷可參
      ），且犯後坦承犯行，態度尚稱良好，並與告訴人達成民
      事和解，有和解筆錄為證，經此訴追諒應能知所警惕等一
      切情狀，量處如主文所示之刑，並審酌被告現職為學生，
      經濟來源全仰賴父母供應，家境勉可維持，已據被告於審
      判中供述在卷，並有學生證可佐，爰諭知如主文第1 項所
      示易服勞役之折算標準，以資懲儆。
貳、無罪部分：
  一、公訴意旨另以：被告於95年1 月24日上午4 時許，駕駛車
      號YV-9560 號自用小客車，在高雄縣鳳山市○○路與中正
      路口，於變換車道時不慎擦撞騎乘機車之告訴人丙○○而
      肇事，致使告訴人受有前揭傷害，詎其肇事後，竟未下車
      察看並對告訴人施予必要援助，反而加速駛離現場，嗣經
      警據報循線查獲，因認被告此部分涉犯刑法第185 條之4
      之駕駛動力交通工具肇事，致人受傷而逃逸罪嫌等語。
  二、按犯罪事實應依證據認定之，無證據不得認定犯罪事實；
      不能證明被告犯罪者，應諭知無罪之判決，刑事訴訟法第
      154 條第2 項、第301 條第1 項分別定有明文。又刑法第
      185 條之4 所規定駕駛動力交通工具肇事，致人死傷而逃
      逸罪，行為人之駕車肇事致人死傷雖非出於故意，但仍須
      知悉肇事致人死傷之事實，猶故為逃逸，始足當之。若行
      為人不知其已肇事並致人死傷，縱然逃逸，亦與本罪之構
      成要件不合（最高法院95年度台上字第2179號判決可資參
      照）。
  三、訊據被告固不否認其有於上揭時、地，駕駛前揭自小客車
      行經該路段，惟否認有上開肇事逃逸之犯行，辯稱：伊當
      時並不知道有撞到人，是伊於中正路上停等紅綠燈時，告
      訴人上前敲擊車窗玻璃，伊下車後才聽告訴人指稱遭伊擦
      撞等語。經查：
    1.告訴人於前揭時、地與被告駕駛之前開自用小客車發生擦
      撞，因而受有右髖挫傷等傷害之事實，迭經告訴人於偵查
      及本院審理中指訴明確，並有長庚紀念醫院診斷證明書、
      道路交通事故現場圖、道路交通事故調查報告表(一)、(二)、
      現場蒐證照片6 張在卷可資佐證，此部分事實應堪認定。
    2.公訴意旨固以現場蒐證照片顯示被告所駕駛之前開自用小
      客車右後車門上有明顯之擦痕，是車禍當時應有相當之撞
      擊力，被告不可能不知有與其他車輛擦撞之情形為其認定
      被告犯罪事實之依據，惟被告否認該擦痕係當時擦撞所遺
      留，並稱係舊有之痕跡等語。而查，被告所駕駛之前開車
      輛右後車門上方雖有刮痕，惟僅依照片所示，並無法證明
      該刮痕係告訴人機車把手之橡膠殘餘物，且告訴人所騎乘
      之前開機車把手乃套有為保護手部而加設之布套，該布套
      外觀並無破損痕跡，此有現場蒐證照片附卷可稽（見警卷
      第15、16頁）。則告訴人所騎乘之前開機車把手外部之布
      套既未破損，衡情自無可能遭被告所駕駛汽車之車門擦撞
      ，並磨損該包覆於布套內部之車手把橡膠後而在被告車門
      上留有該橡膠痕跡，故被告所駕駛之前開車輛右後車門之
      擦痕是否確為當時擦撞告訴人機車把手所致已非無疑。另
      參酌告訴人於本院審理中就事故發生之經過具結證稱：被
      告撞到伊機車左手把處，伊並不清楚被告車子是何部位撞
      到伊，是後來警察到場，才看到被告車子的刮痕；伊跟被
      告反應撞到伊為何沒有停下來一直走，並向被告說後照鏡
      已經歪掉，被告說她不知道有刮到伊；撞擊當時係瞬間，
      當時伊無法看出被告是哪部位與之擦撞，伊是攔下被告之
      後，告訴被告她的右後照鏡歪掉，被告就以車內電動開關
      將之打正，係警察到場後發現被告車子右後車身有沾到伊
      機車把手的橡膠等語（見本院95年9 月7 日審理筆錄），
      告訴人既已自承撞擊當時僅係一瞬間，其並不確定係遭被
      告駕駛之車輛何部位擦撞，則告訴人若果係遭被告車輛右
      後車身擦撞，以該車門門片面積較大，衡情擦撞摩擦時間
      應較後照鏡單點擦撞時間為長，較易為人察覺，此由公訴
      意旨亦認擦撞車門應有相當之撞擊力可證，告訴人應無未
      注意及此之理。是參以告訴人前揭證詞、車損狀況及當時
      被告車行係自鳳山市○○路欲右轉入中正路，而於轉彎前
      切入右側慢車道而擦撞告訴人機車，並告訴人於追及被告
      後發覺被告車輛右後照鏡歪掉等情，堪認系爭車禍之發生
      應係被告所駕駛車輛之右後照鏡擦撞告訴人機車左手把所
      致，而非遭右後車門擦撞至明。
    3.另查被告於事發時係飲用酒類駕車，其呼氣所含酒精濃度
      達每公升0.77毫克乙節，業如前述，經換算被告血液中之
      酒精濃度，當時已達154MG/DL（0.77×200=154） ，其酒
      醉症狀所致之認知行為功能表現已呈「情緒起伏大；步態
      不穩；肢體協調、平衡感與判斷力障礙度升高」等狀態（
      參見台北醫學院附設醫院精神科主任蔡尚穎所著酒精對人
      體生理與行為之影響一文）。又告訴人於遭被告擦撞後，
      乃斜靠於路旁水銀燈柱上，人車並未倒下，事發後被告係
      在鳳山市○○路及協和路口停等時為告訴人所追及，經告
      訴人敲擊被告車窗，被告下車後表示對於肇事一情並不知
      情，而車禍地點至被告停車處有4 個路口，每一個路口的
      距離大概有1 、2 百公尺等情，此亦經告訴人於本院審理
      中結證在卷（同上筆錄）。再者，被告自承其有改裝汽車
      音響加裝擴大器，而一般汽車駕駛人加裝音響擴大器者，
      多於駕駛途中聆聽重節奏或高音量之音樂，且駕駛人為避
      免吸入道路上污濁之空氣，亦多會關上車窗開放冷氣，此
      由告訴人自承追及被告時，係敲擊被告所駕駛汽車車窗，
      以使其下車一情，足認被告供稱事發時車內有播放音樂，
      且未開窗等語，自非無據。是徵諸上情，被告所駕駛之汽
      車右後照鏡擦撞告訴人騎乘機車左手把之撞擊點甚小，擦
      撞時間亦僅在一瞬間，被告於事故時既已因飲酒致對外界
      環境所發生狀況之判斷力大為減低，其駕駛時並緊閉車窗
      且播放音樂，告訴人遭擦撞時亦未倒下，而係短暫斜靠在
      肇事地點旁之水銀燈柱上，衡情其自難察覺其右後照鏡瞬
      間擦撞告訴人機車手把並進而致告訴人受有傷害之情，況
      被告於遭告訴人追及前已離開肇事現場約4 個路口，若被
      告果有心肇事後逃逸，其前已有數次機會可彎入其他道路
      以避免或增加他人追捕之困難，豈有沿大馬路直行而無懼
      為人追及之理，且告訴人證稱被告下車後表示並不知道有
      擦撞等語，足見被告辯稱於事發時並不知其已肇事並致告
      訴人受傷一節，應堪採信。則被告當時既不知情其已肇事
      ，其逕自駕車離開，揆諸前揭說明，自不該當刑法第185
      條之4 之駕駛動力交通工具肇事，致人受傷而逃逸罪之構
      成要件，此外，復查無其他證據可資認定被告有何知悉肇
      事致人於傷而仍故意逃逸之犯行，依法自應為被告無罪之
      諭知。
參、不受理部分：
  一、公訴意旨另以：被告於95年1 月24日上午4 時許，駕駛車
      號YV-9560 號自用小客車，在高雄縣鳳山市○○路與中正
      路口，於變換車道時不慎擦撞騎乘機車之告訴人而肇事，
      致使告訴人受有右髖挫傷等傷害，因認被告此部分涉犯刑
      法第284 條第1 項前段之過失傷害罪等語。
  二、按告訴乃論之罪，告訴人於第一審辯論終結前，得撤回其
      告訴；又告訴經撤回者，法院應諭知不受理之判決，刑事
      訴訟法第238 條第1 項，及第303 條第3 款定有明文。
  三、本件被告所涉犯前開過失傷害案件，經檢察官提起公訴，
      認被告係犯刑法第284 條第1 項前段之過失傷害罪，依同
      法第287 條前段之規定須告訴乃論。茲據告訴人於本院審
      理中，與被告達成和解，並當場聲請撤回其告訴（見本院
      95年9 月7 日審理筆錄），揆諸前開說明，就被告所涉犯
      之過失傷害部分，本院自應為不受理判決之諭知。
據上論斷，依刑事訴訟法第299 條第1 項前段、第301 條第1 項
、第303 條第3 款，刑法第2 條第1 項後段、第185 條之3 、第
42條第3 項，現行法規所定貨幣單位折算新臺幣條例第2 條之規
定，判決如主文。
本案經檢察官甲○○到庭執行職務。
中    華    民    國    95    年    9     月    13    日
                      交通法庭  審判長法  官  黃惠玲
                                      法  官  蔣志宗
                                      法  官  郭宜芳
以上正本證明與原本無異。
如不服本判決，應於判決送達後10日內，向本院提出上訴狀。
中    華    民    國    95    年    9     月    13    日
                                      書記官  陳素徵
附錄本判決論罪科刑法條全文：
刑法第185條之3
服用毒品、麻醉藥品、酒類或其他相類之物，不能安全駕駛動力
交通工具而駕駛者，處 1 年以下有期徒刑、拘役或 3 萬元以下
罰金。


司法院資訊處製作；財團法人民間司法改革基金會備份。
